# 【涉及比例合并的会计处理】

提问人：yplxzg 时间：2019-05-22 10:03:37
陈版，您好，
如下问题请教：
根据国资委要求，国有企业对其 50% 持股子公司需要按照比例法合并。具体情境如下：
交易发生前：国有企业A，子公司 B，50%比例合并单位 C（孙公司，另外50% 股权由第三方持有）；逐级合并过程，子公司 B 50% 合并 C，国有企业 A 合并子公司B。
发生交易：国有企业 A 从 B 和第三方处溢价分别购买 50% 股权，随后C成为 A 公司全资子公司。
那么国有企业在交易发生后，合并层面该如何处理？
我的想法：对于原 50% 比例合并的部分，合并层面由于溢价购买产生的商誉和子公司B 确认的投资收益应该抵消；对于第三方持有的50%部分，应当确认商誉。
如果上述处理您认为正确，能否指点具体的会计准则依据，谢谢陈版！
注：上述合并报表的处理仍考虑比例合并的情况，即：交易前 50%合并，交易后 100%合并。
谢谢陈版的时间！

回答人：chenyiwei
附件是 EY的一个 Q&A（针对现已废止的 IAS 31）
IAS 31.45-2 and IFRS 3.41-1 - Business combination achieved in stages when contr.pdf
(34.28 KB,下载次数: 31)
2019-5-22 18:42 上传
，可做参考。EY 对此问题的观点是认为不论此前对合营企业的会计处理方式是权益法还是比例合并，在取得控制权时（分步交易形成的非同一控制下合并），都是采用相同的方式，即《企业会计准则第 33 号——合并财务报表（ 2014 年修订）》第四十八条规定的方法处理。由此产生的影响是：如果 A从B 收购C的 50%股权的价格也是公允价值，则B就此确认的投资处置损益在 A 的合并报表层面不抵销，即转为合并报表层面的 “原持有股权按购买日公允价值的重新计量损益”。原先通过比例合并方式体现在 A的合并报表层面的 C的各项可辨认资产、负债也需要按购买日公允价值重新计量。